【裁判字號】    95,訴,5
【裁判日期】    950530
【裁判案由】    侵權行為損害賠償
【裁判全文】
臺灣高等法院民事判決                     95年度訴字第5號
原      告  丁○○
            乙○○
            庚○○
            己○○
兼  上一人
訴訟代理人  辛○○
被      告  戊○○
            丙○○
            甲○○
            壬○○  原住台北市○○○路○段83號5樓
上列當事人間因被告戊○○等違反期貨交易法等案件，原告提起
刑事附帶民事訴訟，請求侵權行為損害賠償事件，經本院刑事庭
裁定移送，本院於民國95年5月16日言詞辯論終結，判決如下：
    主      文
被告應連帶給付原告丁○○新臺幣壹佰捌拾玖萬貳仟柒佰零貳元
、乙○○新臺幣拾肆萬貳仟壹佰柒拾元、己○○新臺幣壹佰零
柒萬元、庚○○新臺幣拾肆萬貳仟壹佰柒拾元、辛○○新臺幣
柒拾壹萬捌仟伍佰伍拾柒元，及均自民國95年4月25日起至清償
日止，按年利率5%計算之利息。
訴訟費用由被告連帶負擔。
本判決第一項所命被告連帶給付乙○○、庚○○本息部分，得假
執行。
    事實及理由
一按訴狀送達後，原告不得將原訴變更或追加他訴。但擴張或減
  縮應受判決事項之聲明者，不在此限。民事訴訟法第255條第1
  項第第3款定有明文。查原告起訴請求判命被告連帶給付原告
  丁○○新台幣204萬元、乙○○新台幣40萬元、庚○○新台幣
  40萬元、己○○新台幣108萬元、辛○○新台幣75萬元，暨自
  匯款之日起至清償日止，按週年利率5%計算之利息（見附民卷
  第2頁），復於民國95年2月14日準備程序期日當庭擴張、減縮
  其聲明為：被告應連帶給付丁○○新台幣265萬02元、乙○○
  新台幣40萬元、己○○新台幣108萬元、辛○○新台幣75萬元
  ，及均自起訴狀繕本翌日起算之法定遲延利息（見本院卷第21
  、22頁），嗣於95年3月27日準備程序期日當庭減縮其聲明為
  ：被告應連帶給付丁○○新台幣189萬2,702元、乙○○新台幣
  34萬2,170元、己○○新台幣107萬元、庚○○新台幣34萬2,17
  0元、辛○○新台幣71萬8,557元，及均自起訴狀繕本送達最後
  一名被告之翌日起算之法定遲延利息（見本院卷第126、127頁
  ），均合於首揭規定，應予准許。又被告戊○○、壬○○經合
  法通知，未於言詞辯論期日到場，核無民事訴訟法第386條所
  列各款情形，爰依原告之聲請，由其一造辯論而為判決。
二原告起訴主張：被告及訴外人馮登翔共同假藉經營期貨經理、
  顧問事業為遂行詐騙目的之手段，於90年3月16日在臺北市大
  安區○○○路○段191號14樓設立「美林洋行」（該行號僅向臺
  北市政府辦理營利事業登記，未經財政部證券暨期貨管理委員
  會許可），由戊○○擔任名義之負責人，該行號財務係由訴外
  人Kelvin、Ben（香港地區人民）負責，實際上並未從事或仲
  介外匯保證金業務，僅係以應徵作業員等之名義，誘使伊前往
  應徵工作後，即由Kelvin、Ben及壬○○負責佯以教授抄寫及
  計算外幣買賣匯率及盈虧及抄寫報表等簡易事務，並由丙○○
  （化名李湘淋）、馮登翔（化名洪志華）、甲○○（化名余敏
  龍）負責從旁誘導，虛偽製造操作績效，偽造獲利，致伊誤認
  經由「美林洋行」從事外匯保證金交易，可輕易獲利，因而受
  詐欺而交付款項，乙○○共匯款美金1萬元，庚○○匯款美金1
  萬元，辛○○共匯款美金2萬1,000元，己○○共匯款新台幣
  107萬元，丁○○共匯款美金5萬5,314.68元，惟Kelvin、Ben
  、馮登翔及被告並未實際替伊下單交易，事後再以不實之資料
  向伊誆稱業已虧損殆盡，伊始知受騙。被告戊○○、丙○○、
  壬○○、甲○○所涉違反期貨交易法等罪責，業經鈞院刑事庭
  依序判處有期徒刑1年6月、1年2月、3年6月、1年10月，其等
  有共同不法侵權行為至明。爰依侵權行為之法律關係，請求判
  命被告連帶給付丁○○新台幣189萬2,702元、乙○○新台幣34
  萬2,170元、己○○新台幣107萬元、庚○○新台幣34萬2,170
  元、辛○○新台幣71萬8,557元，及均自起訴狀繕本送達最後
  一名被告之翌日起算之法定遲延利息等語。
三被告丙○○以：伊有使用化名在「美林洋行」工作，僅認識乙
  ○○，伊亦有投資，且受有虧損，並未詐欺原告等語。
  被告甲○○則以：伊有在「美林洋行」工作，不認識丁○○、
  己○○，伊並未詐欺原告等語為辯。
四查原告主張被告及馮登翔、Kelvin、Ben於上揭時、地，假藉
  「美林洋行」名義，對外佯稱從事或仲介外匯保證金業務，以
  應徵作業員之方式，誘使其前往應徵工作，再分工使其誤認經
  由「美林洋行」從事外匯保證金交易，可輕易獲利，其因而受
  詐欺而交付款項，本院刑事庭並以被告犯共同常業詐欺罪，判
  處有期徒刑等情，業據提出匯出匯款申請書、代支出傳票、結
  購外匯專用申請書等件為證，並有本院刑事庭92年度上訴字第
  2530號刑事判決、被告全國前案簡列表、前揭刑事案件偵、審
  卷影本附卷足憑，其中被告丙○○、壬○○部分之刑事判決業
  已確定，亦經本院向刑事紀錄科查明無誤（見本院卷第31-54
  、4-7、22、56-63、119、120頁），應堪信為真實。被告丙○
  ○、甲○○雖辯稱其未全識原告，且亦有投資，並未詐欺原告
  云云，惟為原告所否認，且「美林洋行」僅向台北市政府辦理
  營利事業登記，未經財政部證券暨期貨管理委員會許可，亦不
  可能仲介客戶與外國公司簽約從事外匯等保證金交易業務，有
  前揭刑事判決可稽，而被告丙○○、甲○○既自認其分別使用
  化名「李湘淋」、「余敏龍」在「美林洋行」工作等語明確（
  見本院卷第165頁），顯有規避罪責之企圖，此外，被告丙○
  ○、甲○○又未舉證證明其有投資匯款受損之事實，應認其與
  戊○○、壬○○係基於共同詐欺原告之故意，以行為分擔之方
  式，遂行其詐欺取財之目的，自不以其須認識原告全體為必要
  。被告丙○○、甲○○上開抗辯，自難採信。
五按因故意或過失，不法侵害他人之權利者，負損害賠償責任。
  數人共同不法侵害他人之權利者，連帶負損害賠償責任。民法
  第184條第1項前段、第185條第1項前段分別定有明文。本件被
  告施以詐術，騙取原告所匯出之投資款，致原告受有相當於投
  資款之損害，其間有相當因果關係，原告依上開規定，請求被
  告連帶負損害賠償責任，即屬有據。又前揭刑事判決就原告匯
  款受騙金額，除有關乙○○共匯款美金1萬元、庚○○元匯款
  美金1萬元、己○○共匯款新台幣107萬元之記載，雖與其等起
  訴主張之金額相符外，有關辛○○共匯款美金2萬2,084.22元
  、丁○○共匯款美金3萬0,021元之記載，與其等起訴主張之金
  額有出入，惟辛○○既主張其僅匯款美金2萬1,000元，既較前
  揭刑事判決認定金額為少，自應以其主張為準；至於丁○○部
  分，仍應按其所提匯出匯款申請書、代支出傳票、結購外匯專
  用申請書等件計算之，準此，丁○○共匯款美金5萬5,314.68
  元（見本院卷第31-54頁）。
六次按物因侵權行為而受損害，請求金錢賠償，其有市價者，應
  以請求時或起訴時之市價為準。蓋損害賠償之目的在於填補所
  生之損害，其應回復者，並非「原來狀態」，而係「應有狀態
  」，應將損害事故發生後之變動狀況考慮在內。故其價格應以
  加害人應為給付之時為準，被害人請求時，加害人即有給付之
  義務。算定被害物價額時，應以起訴時之市價為準；被害人於
  起訴前已曾為請求者，以請求時之市價為準（最高法院64年度
  第6次民庭庭推總會議決議、81年度台上字第2961號判決要旨
  參照）。如前所述，原告受騙金額，乙○○為美金1萬元，庚
  ○○為美金1萬元，辛○○為美金2萬1,000元，己○○為新台
  幣107萬元，丁○○為美金5萬5,314.68元，其中美金部分，依
  上開說明，應以原告於92年8月22日提起刑事附帶民事訴訟起
  訴時之市價為準，而當日新台幣對美元匯率為34.2170，有中
  央銀行外匯資訊網路資料可稽（見本院卷第123、124頁），經
  換算後，原告請求被告連帶賠償之金額（原告同意元以下四捨
  五入），丁○○為新台幣189萬2,702元、乙○○為新台幣34萬
  2,170元、己○○為新台幣107萬元、庚○○為新台幣34萬2,17
  0元、辛○○為新台幣71萬8,557元。
七從而，原告依侵權行為損害賠償之法律關係，請求被告連帶給
  付丁○○新台幣189萬2,702元、乙○○新台幣34萬2,170元、
  己○○新台幣107萬元、庚○○新台幣34萬2,170元、辛○○新
  台幣71萬8,557元，及均自起訴狀繕本送達最後一名被告之翌
  日即95年4月25日起至清償日止，按年利率5%計算之利息，為
  有理由，應予准許。另本判決所命被告連帶給付乙○○、庚○
  ○本息部分，因其各得受償金額未逾50萬元，被告對其中一人
  固不得提起第三審上訴，惟總計被告連帶給付原告全體之金額
  ，已逾150萬元，自有依民事訴訟法第389條第1項第5款規定，
  就此部分依職權宣告假執行之必要。又兩造其餘之攻擊或防禦
  方法及未經援用之證據，經本院斟酌後，認為均不足以影響
  本判決之結果，自無逐一詳予論駁之必要，併此敘明。
八結論：本件原告之訴為有理由，依民事訴訟法第463條、第385
  條第1項前段、第85條第2項、第389條第1項第5款，判決如主
  文。
中    華    民    國    95    年    5     月    30    日
                  民事第十六庭審判長法  官  沈方維
                                    法  官  王淇梓
                                    法  官  張競文
正本係照原本作成。
如不服本判決，應於收受送達後20日內向本院提出上訴書狀，其
未表明上訴理由者，應於提出上訴後20日內向本院補提理由書狀
（均須按他造當事人之人數附繕本）上訴時應提出委任律師或具
有律師資格之人之委任狀；委任有律師資格者，另應附具律師資
格證書及釋明委任人與受任人有民事訴訟法第466條之一第一項
但書或第二項（詳附註）所定關係之釋明文書影本。
中    華    民    國    95    年    5     月    30    日
                                    書記官  章大富
附註：
民事訴訟法第四百六十六條之一（第一項、第二項）：
對於第二審判決上訴，上訴人應委任律師為訴訟代理人。但上訴
人或其他法定代理人具有律師資格者，不在此限。
上訴人之配偶、三親等內之血親、二親等內之姻親，或上訴人為
法人、中央或地方機關時，其所屬專任人員具有律師資格並經法
院認為適當者，亦得為第三審訴訟代理人。


司法院資訊處製作；財團法人民間司法改革基金會備份。
